【裁判字號】    89,基簡,540
【裁判日期】    901017
【裁判案由】    履行契約
【裁判全文】
臺灣基隆地方法院宣示判決筆錄  八十九年度基簡字第五四○號
    原      告  復華證券金融股份有限公司
    法定代理人  乙○○
    訴訟代理人  甲○○
                丁○○
    被      告  丙○○
右當事人間八十九年度基簡字第五四０號履行契約事件於中華民國九十年十月十七日下
午四時在本院民事第七法庭公開宣示判決出席職員如左：
                法      官  陳湘琳
                法院書記官  王靜敏
                通      譯  林玉梅
朗讀案由兩造均未到
法官朗讀主文宣示判決，並諭知將判決主文、所裁判之訴訟標的及其理由要領，記載
於後：
    主    文
被告應給付原告新台幣肆拾貳萬貳仟零伍拾肆元，及自民國八十七年十一月二十一日
起至清償日之前一日止，按年息百分之九‧九五計算之利息。
原告其餘之訴駁回。
訴訟費用由被告負擔。
    事實及理由要領
甲、兩造聲明及陳述要旨
壹、原告部分
一、聲明：求為判決被告應給付原告新台幣（下同）四十二萬二千零五十四元，及自
    民國八十七年十一月二十一日起至清償日止，按年息百分之九‧九五計算之利息
    。
二、陳述：
  (一)被告丙○○於八十六年十一月六日與原告訂立融資融券契約，並申請開立五七八
    ─二─六二號信用帳戶，以從事股票融資融券信用交易，嗣被告於八十七年十月
    二十二日融資買進「聯成食」股票二十萬股，且向原告融資四百萬元，同時提供
    前揭股票擔保融資債務，惟前揭股票股價於八十七年十月下旬持續下跌，使其整
    戶擔保維持率於同年十一月三日低於百分之一百二十（應係一百四十），經原告
    通知補繳差額未獲置理，遂於同年十一月十九日依融資融券契約書及融資融券業
    務操作辦法之規定，處分被告之擔保股票，扣除證券經紀商手續費、證券交易稅
    、融資利息及抵充部分融資本金、其他退還款項後，被告尚積欠四十二萬二千零
    五十四元，為此提起本訴。
  (二)按現行集中交易制度，原告公司融資融券對象，以在證券商開戶買賣證券之委託
    人為限，投資人在開立信用帳戶之前，應先行至證券經紀商開立受託買賣有價證
    券帳戶，開立滿三個月且交易金額達一定數額後，始可申請開立信用帳戶。本件
    被告對契約真正並不爭執，僅就融資買進「聯成食」股票部分否認非其下單云云
    ，然系爭股票之買賣，係由被告所屬證券商長虹證券股份有限公司（以下簡稱長
    虹證券公司）依與被告間之受託買賣有價證券契約受理之，俟成交後，代理證券
    商編製各項報表及電腦媒體資料送交原告，原告據以授信，被告帳戶內如無系爭
    股票之成交交易，長虹證券公司無從編製報表轉送原告，並由原告給予授信，且
    被告開立該信用帳戶後，曾有數次買賣「聯成食」股票之交易紀錄，被告否認有
    委託長虹證券公司融資買進，為卸責之詞，洵不足採。
  (三)又依臺灣證券交易所股份有限公司營業細則第七十五條第三項規定，證券經紀商
    對委託人款券均採帳簿劃撥交割，並簽具同意書，得免辦理交割單據（非當面委
    託之委託書、交割憑單、買賣報告書等）之簽章，因係以帳簿劃撥交割，如無存
    摺無法辦理交割，被告開戶後未取回存摺及印章，倘非被告自己使用該帳戶買進
    ，則其必有授權第三人使用該帳戶之意，縱認無直接授權，亦符合表現代理之情
    形。
貳、被告部分
一、聲明：求為判決駁回原告之訴。
二、陳述：其所任職之羅傑建設公司負責人羅律煌稱要讓證券公司有業績，而聯絡長
    虹證券公司基隆分公司人員至公司辦理簽約及開戶手續，雖確曾與原告簽訂融資
    融券契約及開立信用帳戶，但開戶後從未取得存摺及印章，亦從未利用或同意他
    人以該帳戶買賣股票，原告所提長虹證券股份有限公司八十七年十一月十九日合
    併買賣報告書暨交割憑單，係其與證券公司私人間之交割憑單，不足為被告向原
    告融資買進之憑證，且原告未提出被告填具之信用交易委託書，僅提出未有被告
    任何簽章之賣出信用交易委託書，自難認原告曾於八十七年十月二十二日向原告
    融資四百萬元買進股票，原告之主張不足採信。
乙、理由要領
壹、查兩造於八十六年十一月六日簽訂融資融券契約書，被告並開立帳號為五七八－
    二－六二之信用帳戶，訴外人羅律煌於八十七年十月二十二日以電話向長虹證券
    公司基隆分公司營業員陳志雄（改名為陳力鑕）報明被告之姓名及帳號，以被告
    之名義，以融資方式買進「聯成食」股票二十萬股，而向原告融資四百萬元，嗣
    因「聯成食」股票下跌致維持率不足百分之一百四十，原告通知被告補足擔保，
    被告未予置理，原告依融資融券契約第五、六條及融資融券業務操作辦法第二十
    、四十三、四十四條規定，於同年十一月十九日處分擔保品，其處分所得金額經
    扣除相關費用、利息、本金後，尚不足四十二萬二千零五十四元等情，此有原告
    所提開立證券信用交易帳戶申請表、融資融券契約書、信用交易處分擔保品明細
    表、合併買賣報告書暨交割憑單、信用交易委託書等件（以上均為影本）附卷可
    稽，且經證人陳力鑕證述明確（見本院九十年九月七日言詞辯論筆錄），復為兩
    造所不爭執，自堪信為真實。然被告否認有委託買進股票之事實，並以前開情詞
    置辯，經查，被告自認系爭融資融券契約上立融資融券契約書人「丙○○」為其
    所親簽，並稱開戶係因為受公司老板羅律煌要求，要給證券公司作業績，開戶時
    未帶印章，便使用公司統一保管的員工印章蓋印等情，核與證人即長虹證券公司
    基隆分公司經理人兼營業員陳力鑕證稱：「開戶時我與公司開戶員、中華商業銀
    行的人員一起到羅傑公司開戶，因為開戶需要本人，羅傑當時有很多員工開戶，
    所以我們到公司辦理‧‧‧，全部存摺交給羅傑公司會計，開戶時我就知道羅傑
    公司負責人要用這些人頭戶買賣股票，因為當時開戶時全部人的印章就統一由一
    人保管，包含被告總共幾十人，戶頭都是羅律煌下單買賣‧‧‧‧」、「在這兩
    筆之前，羅律煌已經用被告戶頭交易過很多次，都交割正常‧‧‧」、「我去開
    戶時，開戶申請書是由開戶本人簽名，印章是由同一人一起拿出來統一蓋章」等
    語相符，參以被告於開戶後並未取回集保存摺及印章，顯然已將該帳戶交付他人
    任意使用，而所開立之戶頭自八十七年一月二十日起即數次以融資融券方式買賣
    股票，期間長達將近一年之久，金額最高亦達一千二百三十九萬元之多，有原告
    公司融資分戶帳為憑，如非經被告同意或授權第三人使用其帳戶交易，豈會長期
    交易而未表示異議，足見被告與訴外人羅律煌間有於辦妥融資融券開戶手續後，
    將被告之帳戶供訴外人羅律煌使用之合意，即被告授權訴外人羅律煌使用其帳戶
    從事股票融資融券買賣，自應負履行融資融券契約之責任。
貳、按借用人應於約定期限內，返還與所借用物種類、品質、數量相同之物，民法第
    四百七十八條定有明文。而兩造融資融券契約第五、六條規定：「甲方（即被告
    ）信用帳戶內各筆融資融券之擔保維持率低於百分之一百四十時，甲方應於乙方
    （即原告）通知送達之三個營業日內補繳差額。」、「甲方之融資融券，如未依
    規定期限清結，或未依前項規定補繳融資融券差額‧‧‧，乙方均應委託證券商
    在證券市場，處分甲方提供之各項擔保；甲方同意負擔各項處分之有關費用，如
    有任何差額並負責補足。」，被告於八十七年十月二十二日向原告融資四百萬元
    ，買進「聯成食」股票計二十萬股，嗣因股價連續下跌，致擔保維持率不足，被
    告未依限補足差額，原告乃依兩造融資融券契約書之約定處分擔保品，所得價款
    三百零八萬元，扣除證券經紀商手續費、證券交易稅尚欠四十二萬二千零五十四
    元，已如前述，則原告請求被告清償所欠融資借款，自屬有據。
參、另依兩造所簽訂之融資融券契約書第七條第一項規定：「乙方應向甲方收取之融
    資利息‧‧‧，其利率均由乙方訂定，並報請主管機關備查。前項利息按甲方融
    資融券成交日後第二營業日迄清償前一日之日數計算。」，原告於八十七年二月
    十二日以復證（８７）字第一六六號函，向主管機關財政部證券暨期貨管理委員
    會報備其融資利息自同年二月十三日起調整為年利百分之九點九五，有上該函件
    附卷可稽，而被告之系爭帳戶於八十七年十月二十二日以融資方式買進「聯成食
    」股票，因此融資利息應自八十七年十月二十三日起算至清償日之前一日止，原
    告請求自八十七年十一月二十一日起至清償日止之利息，惟依約僅能請求至清償
    日之前一日，原告逾此部分之請求，即屬無據，不應准許。
肆、綜上所述，原告依融資融券契約請求被告給付四十二萬二千零五十四元，並自八
    十七年十一月二十一日起至清償日之前一日止，按年息百分之九‧九五計算之利
    息，為有理由，應予准許，逾上開範圍之請求，為無理由，應予駁回。
中      華      民      國    九十      年      十      月    十七    日
~B臺灣基隆地方法院基隆簡易庭
~B        法院書記官  王靜敏
~B        法      官  陳湘琳
右正本證明與原本無異。
本筆錄正本之送達，與判決正本之送達，有同一效力。
對於本件判決如有不服，應於收受送達後二十日內向本院提出上訴書狀，上訴於本院
合議庭，並按他造當事人之人數附具繕本。
中     華      民      國      九十      年     十     月    二十三     日
~B        法院書記官  王靜敏


司法院資訊處製作；財團法人民間司法改革基金會備份。
